---
title: "Pipeline Básico de RNA-Seq"
author: "Grupo1_Lote10"
date: "`r Sys.Date()`"
output: html_document
---

## Introducción
Este pipeline realiza un análisis básico de RNA-Seq utilizando un archivo de conteo de genes. Incluye la lectura de datos, normalización y visualización.

## Cargar librerías
```{r setup, include=TRUE}
# Instalar y cargar paquetes necesarios
if (!requireNamespace("DESeq2", quietly = TRUE)) install.packages("DESeq2")
if (!requireNamespace("ggplot2", quietly = TRUE)) install.packages("ggplot2")

library(DESeq2)
library(ggplot2)
```

## Leer los datos

```{r}
# Leer archivo CSV
data_path <- "../Data/data.csv"  # Ajusta la ruta según tu estructura
data <- read.csv(data_path, row.names = 1)

# Visualizar los primeros registros
head(data)
```

## Normalización de los datos

```{r}
# Crear un objeto DESeqDataSet
dds <- DESeqDataSetFromMatrix(countData = data,
                              colData = data.frame(condition = c("Control", "Tratamiento", "Tratamiento")),
                              design = ~ condition)

# Normalización
dds <- estimateSizeFactors(dds)
normalized_counts <- counts(dds, normalized = TRUE)

# Mostrar datos normalizados
head(normalized_counts)
```

## Visualización de los datos

```{r}
# Visualización de distribución de datos normalizados
boxplot(normalized_counts, main = "Distribución de genes normalizados", col = rainbow(ncol(normalized_counts)))
```

## Análisis diferencial de expresión

```{r}
# Realizar análisis diferencial
dds <- DESeq(dds)
res <- results(dds)

# Filtrar genes significativos
resSig <- res[which(res$padj < 0.05), ]
write.csv(as.data.frame(resSig), "../Resultados/resultados.txt")

# Mostrar los resultados
head(resSig)
```

## Visualización avanzada: Heatmap de genes significativamente expresados

```{r}
# Instalar y cargar paquete pheatmap si no está instalado
if (!requireNamespace("pheatmap", quietly = TRUE)) install.packages("pheatmap")
library(pheatmap)

# Extraer las cuentas normalizadas para los genes significativos
sig_gene_counts <- normalized_counts[rownames(resSig), ]

# Escalar los datos para resaltar patrones
scaled_counts <- t(scale(t(sig_gene_counts)))

# Crear el heatmap
pheatmap(scaled_counts,
         cluster_rows = TRUE,
         cluster_cols = TRUE,
         main = "Heatmap de genes significativamente expresados",
         color = colorRampPalette(c("blue", "white", "red"))(50),
         show_rownames = FALSE)  # Oculta nombres de genes si son muchos
```
